【裁判字號】    90,判,850
【裁判日期】    900518
【裁判案由】    商標註冊
【裁判全文】
最  高  行  政  法  院  判  決                      九十年度判字第八五○號
    原      告  美商美國家庭用品公司
    代  表  人  艾根．Ｅ．柏格.
    訴訟代理人  陳長文律師
                李和音律師
    被      告  經濟部智慧財產局（承受原經濟部中央標準局業務）
    代  表  人  陳明邦
右當事人間因商標註冊事件，原告不服行政院中華民國八十八年七月二十七日台八十
八訴字第二八九○六號再訴願決定，提起行政訴訟。本院判決如左：
    主  文
再訴願決定、訴願決定及原處分均撤銷。
訴訟費用由被告負擔。
    事  實
原告於八十六年七月一日以「ADVIL 」商標，指定使用於商品及服務分類表第五類之
西藥、綜合維他命及礦物質製劑、醫療補助用營養製劑商品申請註冊，被告以其商品
圖樣之「ADVIL 」與德商、赫司特化工廠之註冊第三九四八○號「艾為樂AVIL」商標
外文近似，且指定使用於同一或類似商品，乃依當時商標法第三十七條第一項第十二
款之規定予以核駁，發給第0000000號商標核駁審定書予以核駁處分，原告不
服經訴願、再訴願，均遭駁回，遂提起本訴，茲摘兩造訴辯意旨如次：
原告起訴意旨略謂：一、按商標圖樣相同或近似於他人同一商品或類似商品之註冊商
標，不得申請註冊，固為本件商標申請當時商標法第三十七條第一項第十二款所明定
。惟商標在核准註冊以前，尚屬準備註冊之程序，必自註冊之日始取得商標專用權。
申請註冊之商標，在註冊程序未終結前法律或事實有所變更時，主管機關應依變更後
之法律或事實處理，此為行政法院五十七判第九十五號判例所揭示，合先明。二、
查本案據以核駁之註冊第三九四八○號「艾為樂AVIL」商標及其正商標註冊第三八二
○七號「艾為樂」商標之專用權人業於一九九八年十一月十三日與原告簽署有關該兩
商標之移轉合約，並於八十八年九月二十二日向被告申請該兩商標移轉登記在案，是
據以核駁本件商標註冊之商標已為原告所有，核駁本案之事由已不復存在，本件商標
在註冊程序未終結前，其事實有所變更，請鈞院依變更後之事實處理，撤銷原處分及
原決定，發回被告另為適法之處分等語。
被告答辯意旨略謂：按相同或近似於他人同一商品或類似商品之註冊商標，不得申請
註冊，為商標法第三十七條第十二款所明定。本件原告申請註冊之「ADVIL 」商標與
據以核駁註冊第三九四八○號「AVIL」商標，二者首尾字母相同，且皆為單純之外文
，外觀極相彷彿，異時異地隔離觀察，易使具有普通知識之商品購買人產生混淆誤認
之虞，應屬近似之商標，復均指定使用於同一或類似之商品，自有首揭法條之適用。
是被告依法核駁其註冊之申請，並無不合，敬請駁回原告之訴等語。
    理  由
按商標在核准註冊前，尚屬準備註冊程序，必自註冊之日始取得商標專用權。申請註
冊商標在註冊程序未終結前，法律或事實有所變更時，主管機關應依變更後之法律或
事實處理，本院五十七年判字第九十五號著有判例。本件原告於八十六年七月一日以
「ADVIL 」商標（如附圖一），指定使用於商品及服務分類表第五類之西藥、綜合維
他命及礦物質製劑、醫療補助用營養製劑商品申請註冊，被告以其商品圖樣之「ADVI
L 」與德商、赫司特化工廠之註冊第三九四八○號「艾為樂AVIL」（如附圖二）商標
外文近似，且指定使用於同一或類似商品，乃依當時商標法第三十七條第一項第十二
款之規定予以核駁，發給第0000000號商標核駁審定書，固非全然無見。惟查
原告於被告核駁其商標註冊之申請後，循序提起行政訴訟，對之始終有所爭執，則其
申請註冊之準備程序，迄仍進行中而未告終結。茲原告於本件申請註冊終結確定前之
八十七年十一月十三日，與被告據以核駁之註冊第三九四八○號「艾為樂AVIL」商標
之商標專用權人德商、赫司特化工廠簽定移轉合約書，將該「艾為樂AVIL」商標及其
正商標註冊第三八二○七號「艾為樂」商標，移轉予原告，並於八十八年九月二十二
日向被告申請該兩商標移轉登記，此除有移轉合約書及移轉登記申請書在卷足憑，並
經本院依職權向被告查明屬實，有被告商標權資料列印，附可資佐證。從而，原告
申請註冊之系爭商標與「他人」商標近似而不許註冊之條件，既因事實有所變更而不
復存在，則被告依當時商標法第三十七條第一項第十二款之規定予以核駁，即屬無據
。原告執此理由指摘，揆諸前揭說明，自非無理由，應由本院撤銷原處分及一再訴願
決定，由被告依法另為處分，以昭折服。
據上論結，本件原告之訴為有理由，爰依行政訴訟法施行法第二條、行政訴訟法第九
十八條第三項前段，判決如主文。
中    華    民    國     九十        年      五      月      十八       日
                    最 高 行 政 法 院  第 三 庭
                                審 判 長 法  官      曾  隆  興
                                         法  官      劉  鑫  楨
                                         法  官      徐  樹  海
                                         法  官      鄭  淑  貞
                                         法  官      林  家  惠
右  正  本  證  明  與  原  本  無  異
                                         法院書記官  陳  盛  信
中    華    民    國     九十        年      五      月      十八       日


司法院資訊處製作；財團法人民間司法改革基金會備份。
